【裁判字號】    98,消債更,271
【裁判日期】    980909
【裁判案由】    更生
【裁判全文】
臺灣桃園地方法院民事裁定                98年度消債更字第271號
聲  請  人
即  債務人  甲○○
上列當事人聲請消費者債務清理事件，本院裁定如下：
    主  文
聲請駁回。
聲請費用由聲請人負擔。
    理  由
一、按債務人不能清償債務或有不能清償之虞者，得依本條例所
    定更生或清算程式，清理其債務，消費者債務清理條例第3
    條亦規定甚明，故債務人聲請更生或清算，尚須符合不能清
    償債務或有不能清償之虞之要件，此觀諸該條文之規定甚明
    。而按聲請更生或清算不合程式或不備其他要件者，法院應
    以裁定駁回之，但其情形可以補正者，法院應定期間先命補
    正，復為同條例第8 條所明定，準此，本件債務人聲請更生
    應符合上開要件，若不符合而無從補正者，本院自應駁回其
    聲請。
二、本件聲請意旨略以：聲請人負欠金融機構無擔保債務合計達
    新台幣（下同）2,712,361元，資產則僅存款15,440 元、機
    車1輛，已不能清償債務。又於95、96年間平均每月薪資約5
    萬2 千元，除需應付自己生活費用27,693元外，另需扶養未
    成年子女2 人，以及房屋貸款、學雜費等支出。前於95年間
    與最大債權銀行國泰世華商業銀行簽立協議書，約定每月繳
    納之協商金額為40,156元，扣除協商金額後，薪水已難以維
    持每月生活必要開支及扶養費用，故僅繳納1期於95年10 月
    間毀諾，顯非因可歸責於債務人。又債務人未經法院裁定開
    始更生、清算程式或宣告破產，且積欠無擔保，且其無擔保
    或無優先權之債務總額未逾1千2百萬元，復未經法院裁定開
    始清算程序或宣告破產，爰依法聲請更生等語。
三、經查，依聲請人各年度個人綜合所得資料清單顯示，聲請人
    95 年度每月平均為82,605元（計算式：（999,958-8,697）
    /12=82,605）、96年度每月平均所得為85,094元（計算式：
    （1,029,881-8,756）/12=85,094元）、97 年度所得每月平
    均所得為91,911元（計算式：（1,129,074-26,140）/12=91
    ,911），另依聲請人所檢具之郵局存簿內頁影本，以及98年
    8月24日陳報狀所附之98年年8月薪資單據證明所示，聲請人
    每月薪資除匯入郵政存簿之記載外，尚有遭強制執行扣款之
    2 萬元，是以聲請人98年1月至7月之所得平均為94,133元（
    計算式如下：1月份所得為214,790元（34,898+1,600+161,4
    92+1,200+2,000+ 1,600 +3,600+1,200+3,600+1200+1,600+
    800=214,790）；2月份所得為41,748元（34,898+1,600+4,8
    00 +450=41,748）；3月份所得為34,898元；4月份所得為72
    ,698元（34,898+19,800+1,600+8,000+6,000+2,400=72,698
    ）；5月份所得為50,498元（34,898+4,800+6,400+1,200+3,
    200=50,498）；6月份所得為46,698元（34,898+6,400+4,80
    0+600=46,698）；7月份所得為57,598元（34,898+3,200+5,
    200+4,800+3,200+4,800+800=57,598），另因8 月份所得僅
    部分記載未足月故不予計入平均，因此聲請人之98年度1至7
    月平均所得，加上每月扣薪之2 萬元，實際上總所得收入應
    為94,133元；另關於支出部分亦有不必要或高估之情事，說
    明如下：
(一)每月必要生活支出部分：
    1.伙食費用每月3千6百元：
      該部分雖無單據證明，但此為基本生活必要支出，且該金
      額仍屬合理，應予准許。
    2.交通費用每月5百元：
      經核附件單據所示，應予准許。
    3.勞健保費用每月1,616元：
      經核聲請人薪資單據所載，該部分應予准許。
    4.水電瓦斯費用每月830元：
      經核該部分單據所示，應予准許，惟該部分支出應予配偶
      平均計算，故僅准許415元，餘皆剔除。
    5.日常雜支每月1千元：
      該部分雖無單據，然考量此為日常生活所須，故應准許。
    6.電信費用每月566元：
      經核單據後此筆費用應予准許。
    7.學雜費每月14,790元：
    (1)子：4 千5 百元＋218 元（2 個月伙食費435 元，每月
       平均218 元）＝4,718 元。
    (2)女：3,452 元（1 學期5 個月共17,260元，平均1 個月
       為3,452 元）＋6,800 元＝10,252元
    (3)上列2筆總計為每月14,790元。經核該部分支出單據及參
       照桃園縣公私立幼稚園97年度收費表，則此筆費用仍屬
       合理，然此之學雜費支出應予配偶平均計算，故僅予認
       列7,485元，餘皆剔除。
    8.機車強制險每月697元：
      此原先聲請人認列科目為機車稅賦，然該部分所檢具之證
      明為機車強制險，是以該部分費用，以聲請人之重型機車
      2年期計算為1,309元，每月平均應為55元，故僅以該部分
      金額提列，餘剔除。
    9.房租每月1萬元、管理費每月1,288元、汽車車位租金每月
      3千元：
      經核聲請人所檢具單據，本筆支出應予准許，然此應予配
      偶平均，故僅予7,144元提列，餘皆剔除。
   10.保險費每月1千5百元、社區網路費每月150 元、有線電視
      每月570元：
      此3 筆費用雖聲請人附具相關證明，然並非必要生活支出
      ，故應予剔除，不予計入費用項。
(二)每月必要扶養支出1萬元：
    經核被扶養人學齡子、女各1 人、共同住所及扶養義務人數
    ，該部分支出應予准許。
        綜上，則聲請人之每月必要支出加上扶養費用後總計應
    為32,381元，依上揭聲請人目前之每月平均所得94,133元，
    扣除每月平均生活必要支出後餘61,752元，尚足以支付95年
    度協商成立之金額40,156元，從而，以聲請人現今之工作能
    力、收入，上開協商方案應為聲請人清償能力範圍之內所得
    支應，依上開協商方案尚無不能清償債務之虞，不符合消費
    者債務清理條例第3 條之要件，且屬不能補正之事項，故應
    予駁回其更生聲請。爰裁定如主文。
中    華    民    國    98    年    9    月     9     日
                      民事第三庭    法  官    張天民
上為正本係照原本作成。
如對本裁定抗告，須於裁定送達後10日內向本院提出抗告狀，並
繳納抗告費新臺幣1,000 元。
中    華    民    國    98    年    9    月     9     日
                                    書記官    崔青菁


司法院資訊處製作；財團法人民間司法改革基金會備份。
